臺灣雲林地方法院刑事判決　　　　　　　　　　　　　九十三年度訴字第二三一號
　　公　訴　人　臺灣雲林地方法院檢察署檢察官
　　被　　　告　丁○○
　　選任辯護人　張智學
右列被告因違反毒品危害防制條例案件，經檢察官提起公訴（九十三年度偵字第一八
三一號），本院判決如左：
    主  文
丁○○意圖販賣而持有第一級毒品，累犯，處有期徒刑伍年貳月。
扣案之海洛因淨重拾肆點肆參公克，沒收銷燬之，扣案之鐵製盒子貳個、黑色手提皮
包壹只及包裝毒品之外包裝陸拾伍個均沒收。
    事  實
一、丁○○於民國九十三年四月二十日向綽號「小虎」之成年人購買第一級毒品海因
    七十包（重量不詳）供己施用，已經施用了五包，因思毒品價格昂貴，而自己收
    入有限，為持續有足夠金錢購買毒品施用，竟興起販賣毒品圖利之犯意，嗣於同
    年四月二十三日上午十時五十分許，攜帶上開施用所餘之毒品至雲林縣麥寮鄉麥
    豐村光大寮二三之五十號利眾廟旁，伺機賣出，為警當場逮捕，並在丁○○身上
    扣得第一級毒品海洛因六十五包、殘渣袋六個、黑色手提皮包一只、鐵製盒二個
    、行動電話二支、注射針筒三支及玻璃吸食器、塑膠分裝管各一支等物。
二、案經雲林縣警察局台西分局報告臺灣雲林地方法院檢察署檢察官偵查起訴。
    理  由
一、右開事實，已經被告丁○○於警詢及本院審理時坦白承認，並有海洛因六十五包
    及供意圖販賣第一級毒品用之鐵製盒子二個、黑色手提皮包一只扣案可證。再者
    ，本院當庭勘驗被告於警詢之錄音帶如次：「（在什麼時間、地點怎樣拿給你？
    ）在我家啊。」、「（民國幾年？時間？）民國九十三年四月二十日下午三、四
    點。」、「（伊拿這六、七十包給你，你作什麼用途？）我自己用五包而已。」
    、「（你一包準備賣多少？）五百、一千這樣啊。」、「（嘿，你攏拿給什麼人
    ？）還沒賣咧啦。」、「（想要找朋友販賣就對啦？）找朋友看有欠用否，這樣
    啊。」、「（啊嘜賣就被警察抓到喔？）嗯。」、「（你為什麼販賣毒品？什麼
    目的？）因為我自己有咧用啊，我吃不起啊。」，有勘驗筆錄可查。又被告於本
    院審理時供稱：「（是你單純在賣，或者是說有人叫你賣，而你可以抽成？）只
    有我自己想要賣而已。」、「（是跟小虎還是小胖買的？）是跟小虎買的。」、
    「（你一開始是要買來吸，還是要買來賣的？）一開始是要買來吸食的。」（見
    本院九十三年十月十三日、同年十二月十五日審判筆錄）。可見被告是先購買毒
    品供己施用，嗣起意販賣，惟尚未覓得購毒者即被警察查獲，其意圖販賣而持有
    第一級毒品之犯行，事證明確，可以認定。至於起訴書認為被告係自綽號小胖之
    人收受上開毒品，然而被告否認之，又查無證據是小胖之人交付，自難以認定小
    胖之人是共犯，附此敘明。
二、核被告所為，係犯毒品危害防制條例第五條第一項之意圖販賣而持有第一級毒品
    罪。查，被告前因違反肅清煙毒條例、麻醉藥品管理條例、槍砲彈藥刀械管制條
    例等案件，經法院分別判處有期徒刑三年四月、六月、四月，定應執行刑四年確
    定，八十六年一月十六日入監執行，八十七年六月十八日縮短刑期假釋，八十九
    年五月三十一日假釋期滿，視為執行完畢，有卷內被告之臺灣高等法院全國前案
    紀錄表可稽，其於五年內再犯本件有期徒刑以上之罪，為累犯，加重其刑（但最
    重本刑無期徒刑部分，不得加重）。次查，被告是因賣麵，要長時間站立導致脊
    椎痛，去看醫生後也沒有多大改善，才施用毒品，又因自己收入不豐，才起意販
    毒，以販毒所得供己持續施用毒品，然而本案被告尚未覓得買主，未發生將毒品
    流散至一般大眾之實際損害，所侵害法益尚非極端重大，然而，意圖販賣而持有
    第一級毒品海洛因罪之法定最低刑為有期徒刑十年以上，即使本案對被告處以最
    低刑之十年有期徒刑，仍讓人感到過重，其原因乃在於被告之右揭犯罪情狀相較
    於法定最低刑後，發現有法重情輕之情形，尚堪同情、值得憫恕，公訴檢察官亦
    認為應適用刑法第五十九條之規定予以酌減，本院因此依刑法第五十九條之規定
    ，酌量減輕其刑，以避免過嚴之刑罰，並依法先加後減之。爰審酌被告丁○○有
    前述之前科，素行不佳，惟毒品尚未賣出，也還沒有特定之毒品交易對象，所侵
    害法益尚非極端重大，並於本院審理中坦承犯行，犯後態度良好，及被告未婚、
    國小肆業，母親已七十歲，身體不佳，兄長已死亡，遺有三歲幼兒待被告扶養等
    等一切情狀，量處如主文所示之刑。
三、扣案之白粉六十五包，經送法務部調查局鑑定，認均含第一級第六項毒品海洛因
    成分（淨重十四．四三公克；空包裝總重十八．九公克），有法務部調查局九十
    三年六月十六日調科壹字一六０００二二七四號函可稽，為毒品，依毒品危害防
    制條例第十八條第一項前段宣告沒收銷燬之。扣案毒品外包裝袋合計六十五個、
    鐵製盒子二個、黑色手提皮包一只，係被告丁○○所有供意圖販賣毒品所用之財
    物，依同條例第十九條第一項規定沒收。至於扣案之行動電話二具，被告供稱作
    為與家人聯絡用，並無證據證明係供本件犯罪之用，又殘渣袋六個、注射針筒三
    支及玻璃吸食器、塑膠分裝管各一支，被告於本院供稱均係其施用毒品之工具，
    且已於本院九十三年訴字第四四三號號判決諭知沒收在案，爰不另為沒收之諭知
    ，併予敘明。
四、至於被告之選任辯護人主張，法院於九十三年四月二十三日勘驗警訊錄音帶，可
    明本件查獲之毒品應該是被告自己拿出來，詰問查獲本案之員警，在攔阻被告時
    ，並無確切之根據，得以懷疑被告有持有毒品或販賣毒品之意圖，應再適用刑法
    第六十二條自首之規定減輕其刑云云。惟按刑法第六十二條所謂發覺，固非以有
    偵查犯罪權之機關或人員確知其人犯罪無誤為必要，而對於其發生嫌疑時，即得
    謂為已發覺；但此項對犯人之嫌疑，仍須有確切根據之得為合理之可疑者，始足
    當之，若單純主觀上之懷疑，要不得謂已發生嫌疑（最高法院七十二年台上字第
    六四一號判例參照）。本件證人乙○○即承辦之員警對於查獲被告之過程一事，
    於本院證稱：「當天接獲情報，說在麥寮鄉麥豐村興化寮利眾爺廟，經常有宵小
    在眾集破壞，且有人在廁所施打毒品，我就利用這勤務在當地搜尋，當時看到被
    告神色慌張將一個鐵盒往他的褲袋塞，之後我就詢問他說，你在塞什麼東西，從
    他的眼色看起來像是施打毒品的樣子，被告猶豫一陣子才自行從他的褲袋將鐵製
    盒拿出來，我叫他自行將鐵製盒子打開，裡面就有海洛因一小包、一小包，有好
    幾包，因為被告是女生，我們認為不方便，我就請甲○○載我們所裡面的工友楊
    建慧小姐來支緩；原本我們看到是一個（鐵盒子），但是楊建慧來支援時，被告
    才從他褲袋拿出另外一個；被告從腰際拿出鐵盒子之後，有幾包海洛因掉落在地
    上，我們發現是海洛因，就把他當成犯人上手銬；我在車上看到被告，我下車本
    來要到附近巡邏，後來看到被告神色慌張，而且有離開現場的樣子，所以我就過
    去把他攔下來，要他把證件拿出來，之後他跟我說，他沒有帶，而且急著要離開
    ，他就轉身背對我，從黑色皮包拿出不知道是什麼東西，往腰際一塞，我看到之
    後，就問他說，你在塞什麼東西，拿出來給我看一下，他猶豫老半天，由於我一
    直注視他，他就只好把東西拿出來。」（見九十三年九月一日本院審判筆錄）。
    由上可知，被告於上開時、地持有毒品，於發現警察接近時，有藏匿犯罪物品之
    不尋常舉動，警察基於警察勤務條例所賦與之警察職權進行盤查（臨檢），而對
    被告為攔阻、詰問、核對身分、檢查（包含命受檢人自行提出藏匿身上之物品）
    等職權行為後，發現被告為非法持有第一級毒品之現行犯而予逮捕，並扣押毒品
    。警察既已因臨檢發覺被告非法持有第一級毒品之犯行，嗣被告被帶回警局接受
    詢問再供出其持有毒品的目的是要伺機販賣，自屬對於犯罪行為之自白，非自行
    申告犯罪事實，本件要與自首之要件不符，自難獲自首之寬典，併予說明。
據上論斷，應依刑事訴訟法第二百九十九條第一項前段、毒品危害防制條例第五條第
一項、第十八條第一項前段、第十九條第一項，刑法第十一條前段、第四十七條、第
五十九條，判決如主文。
本案經檢察官丙○○到庭執行職務。
中      華      民      國      九十三      年    十二  月    三十一    日
                                         臺灣雲林地方法院刑事第五庭
                                           審判長法  官  陳  定  國
                                                 法  官  廖  淑  華
                                                 法  官  李  明  益
右正本證明與原本無異。
如不服本判決，應於判決送達後十日內向本院提出上訴狀( 應附繕本 )。
                                                 書記官  蘇  靜  怡
中      華      民      國      九十三      年    十二  月    三十一    日
附錄本案論罪科刑法條全文：
毒品危害防制條例第五條
意圖販賣而持有第一級毒品者，處無期徒刑或十年以上有期徒刑，得併科新臺幣七百
萬元以下罰金。
意圖販賣而持有第二級毒品者，處五年以上有期徒刑，得併科新臺幣五百萬元以下罰
金。
意圖販賣而持有第三級毒品者，處三年以上十年以下有期徒刑，得併科新臺幣三百萬
元以下罰金。
意圖販賣而持有第四級毒品或專供製造、施用毒品之器具者，處一年以上七年以下有
期徒刑，得併科新臺幣一百萬元以下罰金。
